【裁判字號】    91,交易,241
【裁判日期】    920423
【裁判案由】    過失致死等
【裁判全文】
臺灣士林地方法院刑事判決                        九十一年度交易字第二四一號
    公  訴  人  臺灣士林地方法院檢察署檢察官
    被      告  甲○○
    選任辯護人  王坤成律師
右列被告因過失致死等案件，經檢察官提起公訴（九十年度偵字第四三六一號），本
院判決如左：
    主  文
甲○○服用酒類，不能安全駕駛動力交通工具而駕駛，處有期徒刑月；又從事業務
之人，因業務上之過失致人於死，處有期徒刑壹年肆月；應執行有期徒刑壹年陸月。
    事  實
一、甲○○為釣具代理商之業務員，以駕駛汽車前往各地釣具行販賣釣具為業，係以
    駕駛汽車為其附隨業務之人，其明知汽車駕駛人服用酒類後，本即不得駕車，竟
    於民國九十年四月十一日晚上不詳時間，在臺北市士林區延平國小附近與友人飲
    用四、五罐啤酒，已達不能安全駕駛動力交通工具之狀態，仍於同日晚間十一時
    許，駕駛車牌號碼ＣＶ－九一○○號自小貨車（廂型車），欲自重慶北路交流道
    駛上國道一號高速公路，其本應注意汽車行駛高速公路，不得逆向行駛，而依當
    時情狀，又無不能注意之情事，詎因酒精作用，注意力降低，而駛上交流道之反
    向入口，因而南向北逆向行駛於高速公路南下之內側車道上，當行經高速公路南
    向二十公里又三百公尺處（屬臺北市內湖區轄區），發現其同一車道前方，有李
    東貴駕駛之車牌號碼ＤＹ－一三二九號自用小客車，北向南，向其行駛而來，甲
    ○○見狀即向右閃避，惟其小客貨車左前車頭仍與李東貴駕駛之小客車車頭對撞
    ，致使甲○○駕駛之小客貨車車身旋轉車頭向南順向停於內側車道，李東貴駕駛
    之小客車被撞後則彈到外側車道，車身打橫，適有依循交通規則駕駛之邱忠坡（
    另經檢察官為不起訴處分）駕駛車牌號碼ＱＮ－四四一號大貨車行經該處外側車
    道，因無法預見李東貴駕駛之小客車會突然衝至其車道，閃避不及，前車頭撞上
    李東貴駕駛之小客車左側車身後，失控向前行進數十公尺後，擦撞內側護欄停下
    ，李東貴因此撞擊，胸部挫傷併大量出血，經送醫後，不治死亡，嗣員警據報到
    場處理，將甲○○送往新光醫院就醫，抽血測試其血中酒精濃度，發現其血清中
    酒精濃度達每一百毫升二百三十二點七毫克（二三二．七ＭＧ／ＤＬ），換算成
    呼氣酒精濃度為每公升一點一一毫克（一．一一ＭＧ／Ｌ），始悉前情。
二、案經被害人李東貴配偶乙○○告訴及內政部警政署國道公路警察局第一警察隊移
    送臺灣士林地方法院檢察署檢察官偵查起訴。
    理  由
一、酒後駕車之公共危險罪部分：
  (一)被告甲○○對於此部分事實，承認其犯行，且被告酒後駕車，發生車禍，因受傷
    被送醫急救，無法依循一般酒後駕車之臨檢作業方式，對被告施以酒後生理協調
    平衡檢測或觀察紀錄，惟被告於肇事隔日即九十年四月十二日凌晨一時四十五分
    經抽血檢測酒精濃度，經檢測結果，被告血中酒精濃度達每一百毫升二三二點七
    毫克（２３２．７ＭＧ╱ＤＬ），換算成呼氣酒精濃度為每公升一點一一毫克（
    １．１１ＭＧ╱Ｌ），有新光醫院病理檢驗科檢驗報告單一份在卷可憑，顯已達
    不能安全駕駛之程度。
  (二)從被告酒後駕車，因酒精作用而降低注意能力、辨識能力，而上錯交流道，並逆
    向行駛於對向車道，致與依循交通規則駕駛於該處南下內側車道之李東貴對撞，
    造成李東貴死亡之事實（詳見後述），可證本案被告酒後駕車，已達發生車禍肇
    事之具體實害程度，益證被告確實已達不能安全駕駛動力交通工具之程度。
  (三)據上，被告酒後駕車之公共危險犯行，事證明確，被告此部分罪行堪以認定。
二、業務過失致死罪部分：
    訊據被告固坦承於前揭時、地飲酒後駕車，在高速公路肇事，惟否認其逆向行駛
    ，與李東貴所駕駛之汽車對撞，辯稱：案發當日伊在士林區延平國小附近和朋友
    吃飯，吃完飯後就從重慶北路交流道往北開，過了建國交流道時，伊想到與朋友
    約在三重，所以就下成功交流道迴轉，上高速公路走南向車道，上了高速公路後
    ，伊就行駛內側車道，不久，其行駛於高速公路南向內側車道，接近案發地點時
    ，發現前方內向車道停著一輛車頭朝北之墨綠自小客車（無法注意到車號），其
    見狀立即向左打方向盤，致左前車頭擦撞內側護欄，伊因而昏迷在車內，伊車子
    並沒有撞上那部車子，無何過失可言云云，經查：
  (一)證人邱忠坡於九十年四月十二日警訊中證稱：當時伊行駛在外側車道，時速七十
    公里，行駛至肇事地點前，看到與伊車距離大約二十公尺處，有一輛ＣＶ—九一
    ００號自小客貨車逆向往北行駛於內側車道，與在伊左前方一部自小客車ＤＹ—
    一三二九號（行駛內側車道）對撞，而ＤＹ—一三二九號小客車對撞後，車身打
    橫於外側車道，伊因閃避不及，攔腰側撞ＤＹ—一三二九號小客車後，伊方向盤
    卡住，因而失控，左側車身擦撞到內側護欄等語（見相字卷第五頁）。復於同日
    偵訊中證稱：伊行經該處南下車道，有一輛廂型車逆向行駛而來，死者當時在伊
    左側，與逆向行駛之車輛對撞，死者之車反彈回來，伊車子之正前方撞上死者車
    子左方中間等語（見相字卷第二十五頁）。又於九十二年二月二十六日審判中證
    稱：當時伊開在南下的外車道，那裡有二個車道，伊在外側車道，伊開到二十公
    里處時，看到一部廂型車逆向行駛的大燈，開在內側車道，與在伊左側行駛的一
    部轎車相撞，伊有聽到「砰」的一聲，轎車相撞後打橫，跑到伊車前面，伊車攔
    腰撞到它車身，逆向行駛的車是廂型車，不是黑色，比黑色的淺，轎車才是黑色
    （應是深綠色），伊不會看錯車等語。參以李東貴所駕小客車前方車頭、左側車
    身皆有撞擊毀損之痕跡，有照片附卷可稽，據此可明確認定李東貴駕駛之小客車
    曾遭二次嚴重撞擊，此與邱忠坡所述被告之廂型車與被害人之汽車車頭相撞後，
    被害人之汽車打滑，渠不及閃避而攔腰撞上等情相符。
  (二)證人陳玉慧於九十一年四月十二日警訊中陳稱：伊於九十一年四月十一日二十三
    時，由基隆出發去三重市，由其夫林一夫駕駛車號Ｃ二—五０三七號自用小客車
    搭載伊，約於同日二十三時三十分許，行經車禍地點內側車道，伊看到有一部白
    色小客車由內側車道切向外側車道後，約一秒鐘，即發現前方有一部車輛大燈，
    向伊車逆向行駛而來，伊車就往外側閃，該部逆向行駛的車輛是廂型車，伊沒有
    注意看車號及車身顏色，也未親眼目睹車禍發生之經過，但在車禍發生前，確實
    看到一部廂型車在內側逆向行駛而來，嗣伊車返駛回基隆時，在車禍地點有發現
    該處有事故等語。其證詞雖未能確定逆向行駛之汽車車號，惟確定在當晚十一時
    至十二時之間，在本件肇事路段有一部廂型車逆向行駛於南向內側車道。
  (三)證人即本件車禍發生後到場處理之警員李弘偉於九十一年二月十五日審判中證稱
    ：伊事後有去現場看，沒有發現（被告車子肇事後停放附近）內側護欄有擦刮痕
    等語（參見該次筆錄第十一頁）。於九十二年二月二十六日審判中證稱：事後伊
    有到事故現場Ａ車（即被告所駕駛車號ＣＶ—九一００號車號小客貨車）後方看
    過，該處護欄是空白的，並無任何擦撞痕跡，照片也有拍出來等語。再依卷附被
    告駕駛之廂型車左前車頭毀損之照片，可證被告駕駛之廂型車車頭確曾發生撞擊
    ，從該車頭嚴重受損之情形觀之，其撞擊力道非小，倘係撞擊內側護欄，該內側
    護欄應有撞擊痕跡留下，惟被告之廂行車於肇事後停於內側車道，其車頭朝南偏
    外側車道，其車尾距離內側護欄有零點三公尺，該位置附近之內側護欄並無任何
    損壞之痕跡，有道路交通事故調查報告表上所繪之現場圖一份及證人李弘偉於九
    十二年二月二十六日審判中當庭提出之現場照片在卷可稽，又被告汽車之車頭並
    非向著內側車道，而係偏向外側車道方向，足見被告駕駛之廂型車並非撞及內側
    護欄致車頭受損。另衡諸邱忠坡之大貨車乃攔腰撞上李東貴之小客車，並非撞及
    李東貴之汽車車頭，是李東貴之車頭顯係與被告之車頭對撞。
  (四)本案經檢附所有卷證，包含道路交通事故調查報告表、現場圖、談話紀錄、現場
    及車損照片、相關證人筆錄，送請台北市車輛行車事故鑑定委員會鑑定，及台北
    市政府交通局覆議，經該二鑑定單位詳細審酌所有卷證資料，並請被告及證人邱
    忠坡、李弘偉到場鑑定會場說明，依據現場圖示三車撞擊後停放位置、邱忠坡所
    駕駛ＱＮ—四四一號大貨車之煞車痕、李東貴所駕駛ＤＹ—一三二九號小客車刮
    起痕位置、車損情形，綜合研判，認為：被告所駕車輛沿高速公路內側車道南向
    北逆向行駛南下車道，至肇事處發現內側車道行駛而來之ＤＹ—一三二九號自用
    小客車後向右閃，左前車頭與自小客車對撞後，其車身旋轉順向停於內側車道，
    自小客車則彈於外側車道車身打橫，左側車身再被沿外側車道行駛之自大貨車前
    車頭撞及後，自大貨車失控再擦撞內側護欄之情事，同認被告有酒精濃度過量駕
    車及逆向行駛，為肇事原因，此有台北市車輛行車事故鑑定委員會九十年六月十
    二日北鑑審字第九○六○一四八七○○號函附鑑定意見書、台北市政府交通局九
    十年九月六日北市交三字第九０二二七五八０００號函附北市交鑑意字第五六九
    九號覆議意見書各乙份在卷可憑。
  (五)辯護意旨以：邱忠坡前後證述不符，復為利害關係人，證述不足採信，且邱忠坡
    有承認是肇事者，又證人陳玉慧只見有廂型車逆向行駛，且未目睹車禍發生經過
    ，被告駕駛之ＣＶ—九一００號是休旅車，是以並不足證明被告駕車逆向行駛，
    鑑定意見先入為主，憑藉「道路交通事故調查報告表中關於陳玉慧不實之記載」
    及「內側護欄並無擦撞痕跡」、「被告所駕廂型車及李東貴所駕小客車車身彼此
    留有對方車漆」等錯誤之事實，認定被告有逆向行駛之過失，並不可信云云。惟
    查：
    1.證人邱忠坡固係利害關係人，然依據三部車車損情況，及肇事現場圖、卷附事
      故照片、證人陳玉慧之警訊筆錄，均核與證人邱忠坡前開證述情節相符，其證
      詞自屬可信，尚難因其係利害關係人，即否定之。至於邱忠坡於檢察官相驗時
      ，承認是肇事者乙情，究其真意，係指其確有撞到李東貴的小客車，尚難因此
      認為邱忠坡承認伊有過失。辯護意旨執此供詞，辯稱：邱忠坡有坦承犯行，本
      案事實單純，邱忠坡即為肇事者，邱忠坡嗣後證詞係蓄意編造云云，並不足採
      。
    2.被告駕駛之ＣＶ—九一００號車輛，車身式樣為「廂式」，顏色為「綠銀」，
      此有辯護人提出之被告車輛行車執照影本附卷可參，核與證人邱忠坡、陳玉慧
      前揭證稱看到一部廂型車逆向行駛乙情相符，且就本案涉及本案車禍之三部車
      輛中，李東貴駕駛是一般小客車，邱忠坡駕駛的是大貨車，只有被告駕駛廂型
      車，三部車車型、車身顏色明顯不同，況在高速公路逆向行駛，乃絕無僅有之
      事，證人陳玉慧、邱忠坡均指逆向行駛者係「廂型車」，是顯無他輛汽車逆向
      行車之可能。辯護意旨稱：被告之車是休旅車，證人陳玉慧看到的是廂型車，
      不是被告之車云云，與事實有違，不足採信。
    3.被告之廂型車於肇事後所停之位置，附近內側護欄並無損壞痕跡，已如前述，
      其車頭朝南偏向外側車道，倘曾撞及內側護欄，其車頭位置當不至如此，且被
      告廂型車之車尾正後側地面有散落物，依被告所述之撞擊情形，亦無可能有散
      落物掉落其車尾正後側地面，又倘被害人之汽車逆向行駛內側車道，之後閃向
      外側車道而遭邱忠坡大貨車之撞擊，根本未與被告之廂型車相撞，惟肇事現場
      無該車其他撞擊痕跡，則被害人之汽車應僅係一處受損，已如前述，亦無由解
      釋為何被害人之汽車車頭、及左側車身均受損，再依現場圖所示，肇事地點內
      、外側車道均有大量散落物，被害人汽車在大量散落物之內、外側車道留有刮
      地痕，且在其停止處前之內側車道有輪胎拖痕延展至其後輪處，與該等輪胎拖
      痕所在內側車道相對應之外側車道有邱忠坡大貨車煞車痕成弧形至被害人汽車
      車尾附近，此有上開現場圖可稽，並經李弘偉證述甚明，足見被害人之汽車遭
      撞擊後，往南打轉至內側車道停下，其車頭朝北偏向內側車道，係撞擊後最後
      之停止情形，不能以其最後停止之情形認其原係逆向行駛。
    4.李弘偉於九十二年一月十五日在本院雖證稱：伊到現場時，有問甲○○他從哪
      裡上來，要到哪裡，他說他要從士林交流道要到基隆，當時他還沒有昏倒，他
      並沒有說他要去三重等語（參見該次筆錄第九頁），惟本院參酌被告於肇事後
      ，在車內趴於駕駛座上，此經證人邱忠坡敘明，且被告因該車禍下頷及嘴巴受
      傷，此有其提出之新光醫院診斷證明書一張附卷可稽，被告當時受酒精之影響
      ，對於真實之認知可能有所誤差，是其在現場縱曾向警員李弘偉為前開陳述，
      然依其當時受傷之情形及意識，是否能為清楚而真實之表達，尚屬可疑，是本
      院並不採之為認罪之證據，惟本件肇事地點距離重慶北路交流道出口僅數公里
      ，被告復自陳在士林飲酒後駛上重慶北路上交流道，是足認被告從反向入口，
      行駛上逆向之高速公路上往北行駛，至於被告陳稱如何下成功交流道後再上高
      速公路云云，因與前開證據相違，顯不足採。
    5.道路交通事故調查報告表中載道「陳玉慧親眼目睹ＣＶ—九一００逆向行駛內
      側車道」乙情，警員李弘偉已於九十一年一月十五日審判中證稱：陳玉慧並未
      親眼目睹逆向行駛之廂型車車號，正確的寫法是「有一部廂型車逆向行駛」，
      而不該把車號寫上去等語。至於道路交通事故調查報告表上是依正確記載「有
      一部廂型車逆向行駛」，是否影響本案肇事因素的認定？據上開說明，被告所
      駕車號之ＣＶ—九一００號車輛，其「廂型車」特徵與證人證述「有一部廂型
      車逆向行駛」相符，而車禍現場又只有被告所駕之廂型車，據此即足以認定該
      部逆向行駛之廂型車，即是被告所駕之ＣＶ—九一００號車。且查，台北市車
      輛行車事故鑑定委員會之鑑定意見及覆議意見，固係綜合所有卷證資料去研判
      ，包含道路交通事故調查報告表，惟鑑定委員會並依據陳玉慧之警訊筆錄為審
      酌依據，並非單獨以道路交通事故調查報告表上「陳玉慧親眼目睹ＣＶ—九一
      ００逆向行駛內側車道」之記載為審酌依據，此觀諸鑑定意見書之「分析研判
      欄」及覆議意見書之「覆議意見理由欄」所載即明，足認前開道路交通事故調
      查報告表之誤載，並未影響鑑定及覆議意見關於肇事因素之研判，辯護意旨執
      此誤載而全盤否定鑑定及覆議意見，為不足採。
    6.證人韋履智於九十二年二月十六日審判中固證稱：被告對伊說，被告的車子撞
      牆，伊看事故圖上有撞擊的痕跡，就到肇事路段去看，確實有撞擊痕跡云云。
      惟查，證人韋履智係乘坐基隆客運行經高速公路，在客運車上看到伊所稱之撞
      擊點，然該客運車行駛於外側車道，並未停車讓證人下車查看，而外側車道距
      離內側護欄尚有數尺之遠，在此情形下，證人又何能清楚辨出有撞擊點？以及
      南下幾公里幾公尺處有撞擊點？縱有，該內側護欄撞擊點是否即是交通事故調
      查報告表上被告停車位置附近的內側護欄？此均無從確定，況證人韋履智嗣亦
      證稱：現場圖上並沒有畫出中央分隔島撞擊的痕跡等語，可見證人前揭證述，
      係迴護被告之詞，實不足採。
  (六)據上證據及理由，被告逆向行駛撞及李東貴所駕駛小客車，被告有過失之事實明
    確。
  (七)被害人李東貴因車禍致胸部挫傷併大量出血後，失血性休克死亡之事實，有台灣
    士林地方法院檢察署九十年四月十二日勘驗筆錄、相驗屍體證明書、驗斷書各一
    份及相驗照片多張附卷可稽。又李東貴之死亡，確係肇因於本件車禍，則被告之
    過失行為與李東貴之死亡害間，有相當因果關係，被告業務過失致死之犯行，堪
    以認定。被告另聲請向中華電視股份有限公司，調取拷貝之該電視台於案發翌日
    午間或當日新聞報告中關於本件實況報導影片加以勘驗，主張邱忠坡曾於現場接
    受採訪表示：一輛小客車飛越中央分隔島，至對向車道與其駕駛之車輛相撞云云
    ，然查：本件相關證據，無一證明被害人汽車飛越中央分隔島，是邱忠坡縱曾為
    該等表示，亦非屬實情，不能據以為任何認定，況邱忠坡於本院明確表示，其接
    受採訪時，是說「有一輛車從我前方過來，跟我左邊的車相撞後，跑到我前面來
    」等語，並非如被告所傳述，是本院認無調閱之必要。
三、按「汽車駕駛人之駕駛工作，乃隨時可致他人身體生命於危險之行為，並係具有
    將該行為繼續，反覆行使之地位之人。因此應有經常注意俾免他人於危險之特別
    注意義務。上訴人所駕駛之客貨兩用車，係以之為販賣錄音帶所用，其本人並以
    販賣錄音帶為業，故其駕駛該車本屬其社會活動之一，在社會上有其特殊之屬性
    （地位），其本於此項屬性（地位）而駕車，自屬基於社會生活上之地位而反覆
    執行事務，因之在此地位之駕車，不問其目的為何，均應認其係業務之範圍。上
    訴人徒以其時非用以運載錄音帶，即謂非業務行為，難認有理由。」最高法院七
    十五年台上字第一六八五號著有判例。被告於九十二年一月十五日審判中供稱：
    伊職業係釣具的業務員，平常因為要跑各個釣具行，所以主要交通工具是汽車，
    伊每天必須開車去各個釣具行賣釣具，平常開的車即是ＣＶ—九一００自用小客
    貨車等語，則駕駛汽車顯屬被告社會活動之一，且反覆為之，揆諸前揭判例意旨
    說明，應認駕車為其附隨業務範圍，其所負之駕車注意義務較一般人為高，雖本
    件肇事當時為下班後時間，仍屬業務過失。核被告所為，係犯刑法第二百七十六
    條第二項之業務過失致死罪及第一百八十五條之三之公共危險罪。原起訴書認被
    告係犯刑法第二百七十六條第一項之過失致死罪嫌，經到庭檢察官更正起訴法條
    為業務過失致死罪，本院因此無庸另為變更。又被告為汽車駕駛人，酒醉駕車，
    因而李東貴死亡，依法應負業務過失致死之刑事責任，並依道路交通管理處罰條
    例第八十六條第一項之規定，加重其刑至二分之一。被告所犯上開二罪間，犯意
    各別，罪名互異，應予分論併罰。爰審酌被告酒後駕車肇事，其違反道路交通安
    全規則，過失程度嚴重，且因此致被害人車毀人亡，情節甚重，事後仍否認過失
    ，復未與死者家屬達成和解等一切情狀，量處如主文所示之刑，並定其應執行刑
    ，以資懲儆。
據上論斷，應依刑事訴訟法第二百九十九條第一項前段，道路交通管理處罰條例第八
十六條第一項，刑法第一百八十五條之三、第二百七十六條第二項、第五十一條第五
款，罰金罰鍰提高標準條例第一條前段，判決如主文。
本案經檢察官楊秀枝到庭執行職務
中      華      民      國      九十二      年      四    月    二十三  日
                                    臺灣士林地方法院刑事第四庭
                                          法  官  趙  文  卿
右正本證明與原本無異。
如不服本判決，應於判決送達後十日內，向本院提出上訴狀。
                                          書記官  劉  政  惠
中      華      民      國      九十二      年      四    月    二十九  日
附錄論罪法條：
中華民國刑法第一百八十五條之三：
  服用毒品、麻醉藥品、酒類或其他相類之物，不能安全駕駛動力交通工具而駕駛者
  ，處一年以下有期徒刑、拘役或三萬元以下罰金。
中華民國刑法第二百七十六條第二項：
  從事業務之人，因業務上之過失犯前項之罪者，處五年以下有期徒刑或拘役，得併
  科三千元以下罰金。


司法院資訊處製作；財團法人民間司法改革基金會備份。
